【裁判字號】    89,易,471
【裁判日期】    891027
【裁判案由】    偽造文書
【裁判全文】
臺灣宜蘭地方法院刑事判決                          八十九年度易字第四七一號
    公  訴  人  臺灣宜蘭地方法院檢察署檢察官
    被      告  乙○○
右列被告因偽造文書案件，經檢察官提起公訴（八十九年度偵字第一八八一號），本
院判決如左：
    主  文
乙○○無罪。
    理  由
一、公訴意旨略以：被告乙○○於八十二年二月二十二日受甲○○之委託，將坐落於
    宜蘭縣羅東鎮○○段第一二八、一四八地號兩筆土地（下稱系爭土地），信託登
    記於其名下。乙○○為取信甲○○，亦將系爭土地之所有權狀置放於甲○○處，
    雙方同意倘有使用需要時，乙○○再向甲○○索取使用。乙○○明知上揭系爭土
    地所有權狀置放於甲○○處並未遺失，竟於八十九年六月八日向羅東地政事務所
    謊報權狀遺失申請補發，使不知情之承辦人員，將此不實之事項登載在職務上所
    掌管之公文書上，足以生損害於地政機關對土地管理之正確性及原權狀持有人，
    因認被告乙○○涉犯刑法第二百十四條之使公務員登載不實罪。
二、按犯罪事實應依證據認定之，無證據不得推定其犯罪事實。又不能證明被告犯罪
    者，應諭知無罪之判決，刑事訴訟法第一百五十四條、第三百零一條第一項分別
    定有明文。又刑法第二百十四條之罪，必行為人以欺騙之方法，使不知情之公務
    員將明知為不實之事項登載於職務上所掌公文書，始克成立，如果公務員並未或
    尚未依行為人之欺騙將不實事項予以登載，尚不能遽以該罪相繩。
三、本件公訴人認被告乙○○涉有前揭犯行無非以：（一）告訴人指稱權狀係因信託
    關係為取信告訴人而置放於告訴人處，並未遺失。（二）被告自承「找不到，想
    問對方（甲○○）」，是被告對於系爭土地所有權狀可能置放於甲○○處亦有認
    識。（三）被告明知系爭土地所有權狀並未遺失，而向羅東地政事務所謊報遺失
    並申請補發，亦有羅東地政事務所八十九年八月十日（八九）羅地一（一七）字
    第八五八０號函及附件可稽等為主要論據。訊據被告固不否認告訴人甲○○有將
    上揭系爭土地借伊名字登記在伊名下，然堅詞否認有公訴人所指訴之犯行，辯稱
    ：伊一直以為權狀在伊這裡，因為土地要過戶，伊找不到一時緊張，且與甲○○
    發生過口角故未去問甲○○是否要請補發，而逕向地政事務所申請補發等語。
四、經查：
（一）宜蘭縣羅東地政事務所受理前開被告乙○○（林國其代理）補發權狀申請後因
      「‧‧‧公告期間因關係人甲○○檢附該筆土地權狀正本提出異議，申請撤銷
      登記，核符土地登記規則第五十一條第一項第二款規定，不應登記，給予駁回
      在案，‧‧‧」有宜蘭縣羅東地政事務所八十九年十月十五日以八九羅地一（
      一七）字第一０八三一號函附卷可憑，既於公告期間，已駁回被告之申請不予
      登記，足認承辦本件補發權狀申請之公務員，尚未有何誤為補發之事實，應可
      認定。
（二）再查，上揭地政事務所受理被告前開申請後，系爭土地之土地登記謄本所有權
      部之「其他登記事項欄」之註記，係由「（空白）」更新為「申請書狀補發公
      告中八十九年六月八日羅登字地一０六二一０號申請書狀補發公告中」。嗣因
      於公告期間告訴人甲○○檢附所有權狀正本提出異議，該所遂依法駁回申請，
      此亦有上揭系爭土地之土地登記謄本、土地建物異動清冊及駁回通知書稿等附
      卷可參。被告申請補發所有權狀之目的在使原權狀作廢而取得新權狀，地政機
      關則會在無人異議完成公告程序後，在土地登記簿及補發之所有權狀上，註記
      不實之書狀換發或補給等字樣。本案地政機關則於公告程序未完成前，即因有
      告訴人甲○○之異議而駁回補發之申請，尚未據被告之申請而將未遺失之不實
      之事項登載於所掌之公文書，或於前揭土地登記謄本為註記「書狀補給或換發
      」，核與刑法第二百十四條使公務員登載不實文書罪之構成要件不符，尚難遽
      以該罪相繩。又本院再查閱前開宜蘭縣羅東地政事務所函覆之附件內容，即宜
      蘭縣羅東地政事務所土地登記案件駁回通知書稿、登記清冊等亦未記載有何遺
      失補發之事實，揆諸上揭說明，益見前開公訴人所指與刑法第二百十四條之構
      成要件有間。此外復查無其他積極證據，足認被告確有使公務員將不實之事項
      登載於職務上所掌之公文書之情事，是被告犯罪尚屬不能證明，自應為無罪之
      諭知。
據上論斷，應依刑事訴訟法第三百零一條第一項，判決如主文。
中    華    民    國      八十九      年    十        月   二十七      日
                                  臺灣宜蘭地方法院刑事第二庭
                                          法  官
右正本證明與原本無異。
如不服本判決，應於判決送達後十日內，向本院提出上訴狀。


司法院資訊處製作；財團法人民間司法改革基金會備份。
